【裁判字號】    94,訴,403
【裁判日期】    950525
【裁判案由】    強盜
【裁判全文】
臺灣臺南地方法院刑事判決               94年度訴字第403號
公  訴  人  臺灣臺南地方法院檢察署檢察官
被      告  甲○○
選任辯護人  謝依良律師
被      告  丁○○
指定辯護人  郭家祺律師
上列被告等因強盜案件，經檢察官提起公訴（94年度營偵字第24
9、279號），及移送併辦（94年度偵字第10131號），本院判決
如下：
    主  文
甲○○共同意圖為自己不法之所有，以強暴至使不能抗拒，而取
他人之物，處有期徒刑伍年陸月。
丁○○共同意圖為自己不法之所有，以強暴至使不能抗拒，而取
他人之物，累犯，處有期徒刑伍年陸月。
    事  實
一、丁○○前因妨害自由案件，經本院以九十年度易字第一四五
    一號判處應執行有期徒刑五月確定，於民國九十年十一月二
    十六日易科罰金執行完畢，仍不知悔改。復與甲○○、戊○○（通緝中，待到案另行審結）共同意圖為自己不法之所有
    ，基於強盜之犯意聯絡，於九十四年二月四日十二時三十分
    許，先由戊○○撥打電話佯以甲○○欲償還前（三）日借款
    新台幣（下同）三萬元為由，約庚○○至台南縣新營市○○
    路○段五七七號其所經營「眾達機車行」，待庚○○依約前
    來，即以庚○○詐賭為藉口，推由甲○○及丁○○持不詳物
    品或徒手毆打庚○○，造成庚○○受有「左肘橈骨骨折、左
    肘、右踝、左臉部多處挫傷、右手裂傷」等傷害。復共同基
    於剝奪庚○○行動自由之犯意聯絡，將庚○○押在「眾達機
    車行」後方辦公室內，由甲○○向庚○○脅迫稱：「如不拿
    六十萬元出來，要拖到山上活埋」等語，喝令庚○○將身上
    財物交出，至使庚○○不能抗拒，而將身上所有現金一萬三
    千三百元交予甲○○。又因庚○○遲未能籌措六十萬元，為
    迫使就範，即由甲○○駕駛庚○○所有車牌號碼四四六二
    ─ＪＹ號自小客車，將庚○○強行押上車，而由丁○○及有
    上開妨害自由犯意聯絡之綽號「合仔」之人，圍坐庚○○兩
    側，將庚○○押往台南縣東山鄉山區，途中行經台南縣一七
    四線西向二六點八公里處時，因超速遭警舉發開立罰單，上
    山後即原車返回「眾達機車行」。嗣庚○○以電話聯絡友人
    乙○○並告知上情，乙○○乃於九十四年二月四日十七時許
    ，帶同四位友人前來「眾達機車行」，將庚○○帶離現場並
    送醫治療，共計剝奪庚○○之行動自由達四、五小時之久。
二、案經庚○○訴請台南縣警察局新營分局報請台灣台南地方法
    院檢察署檢察官偵查起訴及移送併案審理。
    理  由
一、訊據被告甲○○、丁○○固坦認確有於上揭時地，持不詳物
    品或徒手毆打告訴人庚○○，造成告訴人庚○○受有「左肘
    橈骨骨折、左肘、右踝、左臉部多處挫傷、右手裂傷」等傷
    害，並由被告甲○○駕駛庚○○所有車牌號碼四四六二─Ｊ
    Ｙ號自小客車，由丁○○及綽號「合仔」之人圍坐庚○○兩
    側外出，途中行經台南縣一七四線西向二六點八公里處時，
    因超速為警攔停舉發，又告訴人庚○○自九十四年二月四日
    十二時三十分許起至同（四）日十七時許止，除由被告甲○○等駕車搭載其外出外，均在上址「眾達機車行」內等事實
    不諱。惟均矢口否認有何上揭強盜及妨害自由犯行。被告甲○○辯稱：本件是因庚○○詐賭，於案發前二日共詐賭八、
    九萬元，扣掉我向庚○○借款二萬元，計詐騙六、七萬元，
    所以才出手毆打庚○○，但只有我與丁○○打他，復伊等載
    庚○○出去，是要去找庚○○詐賭的搭擋乙○○，伊等並無
    說要庚○○拿出六十萬元，否則要將他活埋，又庚○○是在
    出去繞一圈回來後，自己說要還給我，而交付一萬三千三百
    元云云。被告丁○○辯稱：因甲○○告訴伊庚○○詐賭，並
    在眾達機車行發現撲克牌有做記號，當天本來是要與庚○○
    談詐賭的事情，但庚○○還說一起來賭博，一氣之下才動手
    毆打庚○○，伊係徒手，並無持任何物品，復於過程中，並
    無所謂要庚○○拿六十萬元出來，否則就要拖到山上活埋之
    事，且庚○○的經濟狀況不好，所以我們不可能叫他去籌六
    十萬元，又我們是叫庚○○帶我們去找乙○○，因為當時是
    他們三人玩牌，叫乙○○出來講清楚要如何處理，但庚○○
    耍我們而指示將車開到東山鄉的郊外，且途中甲○○因超速
    為警攔停後，伊就改搭乘「世明」的車離開，對庚○○將身
    上一萬三千三百元交給甲○○一事，伊並不知情，亦未在場
    ，是事後聽甲○○說庚○○要跟他處理，先把身上的錢給他
    云云。惟查：
  (一)被告甲○○、丁○○確有於上開時地，持不詳物品或徒手毆
    打告訴人庚○○，造成告訴人庚○○受有前揭傷害之事實，
    業據被告甲○○、丁○○於警詢、偵查及本院審理時供承不
    諱，核與證人即告訴人庚○○於警詢、偵查及本院審理時證
    述之情節大致相符，並經證人即在場之丙○○於警詢、證人
    即庚○○之友人乙○○於警詢及偵查時證述屬實，且有奇美
    醫院柳營分院九十四年二月四日診斷證明一紙（見警卷第五
    七頁）附卷可稽。是被告甲○○、丁○○此部分之自白，核
    與事實相符，堪信為真實。從而，被告甲○○、丁○○前開
    傷害之犯行，已堪認定。
  (二)證人即被害人庚○○於本院審理時證稱：「於九十四年二月
    四日那天，是甲○○拿走我身上的一萬三千三百元」、「甲○○說他跟戊○○去賭博輸了八十幾萬元，要我拿六十萬元
    給他」、「甲○○是在眾達機車行內拿走一萬三千三百元」
    、「是在眾達機車行我被他們打之後，甲○○就叫我把身上
    的錢拿出來，所以是在開車出去之前，我就將錢拿出來給甲○○」、「我當時是在機車行裡面的辦公室內，把錢拿給甲○○的，當時丁○○雖然在機車行內，但是在另外一個辦公
    室內，沒有在現場」、「當時我是被他們打到躺在地上，是
    戊○○、甲○○跟我說『如不拿出六十萬元出來，要拖到山
    上活埋』」、「他們當時有六、七個人在看守我，並且我手
    被他們打斷，門都鎖著」、「（如果你要離開，是否可以離
    開？）應該沒有辦法」、「因為他們有人看守我」、「當時
    我跟他們說我已經沒有錢了，所以他們向我說『如不拿出六
    十萬元出來，要拖到山上活埋』，後來我就打電話去籌錢，
    但是都籌不到錢，他們就押我出去恐嚇到山上，把我活埋，
    途中車子因超速被警攔下來，他們可能因為害怕，所以由丁○○及綽號『合仔』的與戊○○聯絡，戊○○就說把人帶回
    來，後來他們就把我帶回機車行，並且又再打我，我當時向
    他們表示，我又沒有欠你們錢，他們說錢拿出來就對了」、
    「當時是由丁○○、『合仔』二人坐在後座，我坐在中間押
    著，途中丁○○並無下車離開，是回到眾達機車行後，丁○○才下車離開」、「丁○○離開時，我人仍在機車行內」、
    「後來我打電話籌錢，打電話後我向他們佯稱我已經打電話
    報警了，他們就開始緊張，後來我朋友乙○○帶了幾個人過
    來，因為我先前有聯絡到乙○○，乙○○就把我帶離開機車
    行去醫院」、「（乙○○把你帶離機車行時，是否有人阻攔
    ？）有，但只是爭吵」、「我當時人在機車行的後面，乙○○帶人由前面進來，乙○○就向他們表示我並沒有欠他們錢
    ，為何要押人，並且已經報警了，所以我就由後面走到前門
    ，跟著乙○○離開」、「我的電話及車鑰匙都被他們拿走了
    ，是在他們要我打電話籌錢時，我才可以打電話」、「當天
    戊○○打電話給我，叫我過去眾達機車行泡茶」、「我到機
    車行時，先與戊○○及一名不認識的男子泡茶，十五分鐘後
    ，丁○○就與甲○○及另二名不認識的男子進來，他們並有
    拿一包東西進來，他們進來後，就將前門鎖住，而後門本來
    就鎖著的，甲○○、丁○○及『合仔』就跑過來我這邊，以
    棍棒、椅子等物毆打我，然後戊○○就叫我拿錢贖人，戊○○並稱拿六十萬元或一百萬元我想一想，我回稱沒錢，丁○○他們就把我拖到後面的辦公室去，並且在辦公室內接續打
    我，我被打到有點昏倒，人躺在沙發上，甲○○就進來，問
    我身上有沒有錢，我回稱有，甲○○就叫我把錢拿出來，所
    以我就把一萬三千三百元拿給甲○○，因為不拿出來不行，
    後來就由戊○○他們陸續進出問我，並叫我籌錢，問了好幾
    個小時，後來就開車押我要去山上」、「甲○○動手之前並
    沒有說打我的理由，就直接打我」、「他們說前二天與我玩
    牌時，他們輸了好幾萬元，並說我詐賭，所以要我拿錢出來
    ，並說在與我玩牌當天他們去嘉義跟人家賭博輸了一百多萬
    元，所以叫我拿錢出來，但我與他們玩牌時我並沒有贏他們
    錢」、「戊○○我只見過一次面，甲○○、丁○○我都認識
    好幾年」、「甲○○、丁○○他們不知道我的經濟狀況，因
    為我們中間有一年多沒有見面」、「因為我身上沒有錢，要
    通知親友帶錢來醫院付醫藥費，及醫療時間，所以才晚上報
    警」、「乙○○約下午五時左右帶我走，從我進入機車行至
    離開該段時間都有人看守我」等語（見本院審卷第一八九至
    一九七頁）。基此，被告甲○○等人係以詐賭為藉口，並脅
    迫稱：「如不拿六十萬元出來，要拖到山上活埋」等語，而
    由被告甲○○及丁○○持不詳物品或徒手毆打被害人庚○○
    之強暴方式，至使被害人庚○○不能抗拒，始將身上現金一
    萬三千三百元交予甲○○，又除將被害人庚○○押在「眾達
    機車行」後方辦公室外，並將之押往台南縣東山鄉山區，前
    後共計剝奪被害人庚○○之行動自由達四、五小之久等情，
    業據證人即被害人庚○○於本院審理時證述明確，核與其警
    詢（見警卷第三四至三八頁、本院審卷第四三之一至四六頁
    ）及偵查（見九十四年度營偵字第二四九號卷第六二、六三
    頁，九十四年度營偵字第二七九號卷第八九、九十頁）時之
    證詞吻合，且與被告甲○○、丁○○所供之經過大致相符，
    堪信屬真實。
  (三)復證人乙○○於警詢時證稱：「我只知道庚○○打電話給我
    叫我拿六十萬元去帶他出來而已」、「庚○○是在九十四年
    二月四日下午大約十四時陸續打一、二十通電話給我，因為
    我在睡覺都把手機開震動，等我起床看到未接來電我就打電
    話給他，庚○○說他被押在眾達汽機車租賃公司，手臂被人
    打斷了，要我拿六十萬元過去放他出來」、「我沒有那麼多
    錢可以去帶他出來，我於九十四年二月四日下午十七時許過
    去就直接要帶庚○○離開，因為他手臂斷了，我要帶他去醫
    院看診，我進去時看到戊○○、甲○○及丁○○在場，我要
    帶庚○○走，他們沒有阻擋我，我就帶庚○○去醫院看診」
    等語（見警內卷第四三、四四頁）。並於九十四年三月十六
    日偵查時證述：「當天中午庚○○一直打我行動電話給我，
    因為我在睡覺一直沒有接，我接通後他說他在眾達機車行，
    被甲○○他們押住，手被打斷，叫我拿六十萬元去贖回，否
    則他們不放他回去，我有打庚○○的手機叫他們聽，我要求
    他們將庚○○送醫院，結果他們沒有送醫，後來我帶三、四
    人去他們機車行去將庚○○帶回來，我就直接帶庚○○去奇
    美醫院柳營分院，庚○○有跟我講有六、七個人打他，我與
    庚○○是朋友」等語（見九十四年度營偵字第二四九號卷第
    七九頁）。且於九十四年三月四日偵查時證陳：「九十四年
    二月三日在眾達公司賭博，我總共贏了一、二萬元」、「都
    是甲○○及戊○○輸的，因為他們是合夥的」、「當初庚○○要我籌六十萬元，他沒有說要拿給誰，他說他被押在眾達
    公司，要我籌六十萬元交給他轉交給對方」等語（見九十四
    年度營偵字第二七九號卷第九十頁）。準此，足見被告甲○○等人確有要被害人庚○○籌措拿出六十萬元，並剝奪被害
    人庚○○行動自由等情，應堪認定。
  (四)又證人丙○○於警詢時證述：「九十四年二月四日在眾達機
    車企業社有發生打架，是甲○○與丁○○打庚○○」、「當
    時有我、甲○○、戊○○、丁○○、李俊德、『合仔』、『
    龍仔』在場」、「是因為賭博糾紛，甲○○與丁○○才毆打
    庚○○」、「確實只有甲○○與丁○○毆打庚○○」、「我
    當時是到眾達機車企業社向戊○○收裝潢眾達公司的工程款
    項。但沒收到」、「甲○○交代我跟隨在他後面，他說要拿
    工程款項給我，叫我跟著他的車。因為甲○○跟戊○○合開
    眾達企業社」、「庚○○被甲○○、丁○○和『合仔』押上
    一部車，我是開紅色三菱的轎車跟隨在後。當時我車上載『
    龍仔』」、「甲○○叫我跟隨他才有錢收。我是知道庚○○
    被押上車」、「甲○○於押庚○○外出時，於途中有被警察
    開罰單，我當時在他後面」、「我在甲○○被開罰單，就跟
    丁○○回丁○○的家，後來有一起再到眾達」、「我是於九
    十四年二月四日十二時三十分至十三時這個時間內要去眾達
    企業社收工程款，看到甲○○及丁○○打庚○○，他們是用
    手及球棒毆打庚○○，後來就押庚○○出去，然後回到店內
    ，然後乙○○就帶四個人將庚○○帶出去」、「我是於九十
    四年二月四日下午十二時三十分至十三時，我進到達眾達公
    司內，看到戊○○、甲○○和丁○○、『龍仔』、『合仔』
    、『阿德』在眾達機車企業社內，當時甲○○及丁○○以球
    棒及徒手毆打庚○○，打完後甲○○及丁○○將庚○○帶到
    眾達企業社內最後一間房間內，甲○○跟庚○○說身上有多
    少錢要還他，庚○○就把錢拿出來給甲○○，在那房間內甲○○跟庚○○說要把乙○○找來，再來就是帶庚○○出去又
    回到眾達，回到眾達一段時間後，乙○○就帶四個人把庚○○帶走」、「我認為庚○○是心生恐懼才將錢交給甲○○」
    、「乙○○開車載四個人來把庚○○帶出去」、「在跟車期
    間，我不知道他們如何處置庚○○。我只知道庚○○是被載
    出去找乙○○」、「我與丁○○回眾達公司時，甲○○並沒
    有交錢給我」、「我沒有進到眾達企業社的最後一個房間內
    協調甲○○、丁○○與庚○○的事」、「他們在後面協調，
    我沒聽到戊○○對庚○○說：『我出來經營地下錢莊，誰也
    不怕，要兄弟有兄弟，我槍也很多，你若不怕死，看叫誰來
    』等語。我當時在眾達企業社前面」、「戊○○有叫『阿德
    』看守庚○○」、「『合仔』與『龍仔』是我載到眾達機車
    企業社的。我是因為怕連累到『合仔』與『龍仔』二人才為
    剛剛不實的陳述」、「『合仔』與『龍仔』沒有毆打庚○○
    」、「甲○○叫『合仔』坐他的車，叫我跟隨他的車後面，
    說要去收工程款」、「戊○○與甲○○合開眾達機車企業社
    是在作期貨」等語（見本院審卷第二九至三六頁）。據此，
    被告甲○○等人確有於前揭時地，以賭博糾紛為由，持不詳
    物品毆打被害人庚○○成傷，並限制被害人庚○○之行動自
    由，且被害人庚○○係因遭被告甲○○等人毆打後，至使不
    能抗拒，始交付一萬三千三百元予被告甲○○乙節甚明。
  (五)綜據上述事證，並被告甲○○駕駛庚○○所有車牌號碼四四
    六二─ＪＹ號自小客車，後載丁○○、庚○○及綽號「合仔
    」之人，確有前往台南縣東山鄉山區，途中行經台南縣一七
    四線西向二六點八公里處時，因超速為警攔停舉發，此為被
    告甲○○及丁○○所供認，且有舉發違反道路交通管理事件
    通知單一紙在卷可按（見警卷第五八頁）。(1)苟如被告甲○○及丁○○所言，僅係帶同被害人庚○○前去找證人乙○○
    ，以為處理詐賭六、七萬元款項事宜，並無說要被害人庚○○拿出六十萬元，否則要將他拖到山上活埋之事，而證人乙○○係居住在台南縣新營市○○街四十六號六樓之一，則被
    告甲○○等焉會搭載被害人庚○○前往台南縣東山鄉山區？
    並被害人庚○○前已遭被告甲○○等人毆打，致受有前揭骨
    折等嚴重傷勢，且多次以電話欲聯絡求助證人乙○○，則被
    害人庚○○於被告甲○○等人欲搭載其前往證人乙○○住處
    時，豈會不欲前往以尋求協助，而指示被告甲○○等將車開
    往台南縣東山鄉山區，自陷於更不利之地位？且被告甲○○
    於偵查時陳稱：「庚○○坐後面，夾在『合仔』及丁○○中
    間，因為他不報路，所以將他夾在中間」等語，惟被告丁○○辯稱：我們是叫庚○○帶我們去找乙○○，叫乙○○出來
    講清楚要如何處理，但庚○○耍我們胡亂指路，而指示將車
    開到東山鄉的郊外等語；是被害人庚○○既因不報路，始遭
    圍坐在該車後座中間，何來胡亂指引，致被告甲○○將車開
    往台南縣東山鄉郊外？足見被告甲○○等確有向被害人庚○○脅迫稱：「如不拿六十萬元出來，要拖到山上活埋」等語
    ，並為迫使被害人庚○○就範，始駕車搭載被害人庚○○前
    往台南縣東山鄉山區甚明。(2)復被害人庚○○前已遭被告甲○○脅迫稱：「要拖到山上活埋」，並知被告甲○○及丁○○係欲將之載往山區，豈會自願搭乘該車隨同前往？並如被
    害人庚○○係自願並欲帶同被告甲○○等前往證人乙○○住
    處，則何以由被告丁○○及綽號「合仔」之人圍坐庚○○兩
    側，而空出副駕駛座？況被告丁○○於偵查時供承：「我將
    庚○○夾在中間是怕他跑掉」等語（見九十四年度營偵字第
    二四九號卷第二五頁），益徵被害人庚○○係非自願而遭強
    押上車。再被告甲○○於警詢時陳稱：「（為何庚○○會被
    帶入後方辦公室？）因為我原本於後方辦公室毆打他，所以
    他行動就於後方辦公室之範圍」、「（為何他只能在後方辦
    公室活動？）【當事人拒絕回答】」等情（見警卷二十頁）
    。據此，足認被害人庚○○確遭被告甲○○等押在「眾達機
    車行」後方辦公室內，且係遭強押上車，而以此方式剝奪被
    害人庚○○之行動自由至明。(3)又被告甲○○等如僅欲使被
    害人庚○○處理詐賭六、七萬元款項，而無所謂要被害人庚○○拿出六十萬元之事，並參以被告甲○○、丁○○與被害
    人庚○○係相識多年之朋友關係，且在「眾達機車行」亦為
    警扣得空白本票多張，則被告甲○○及丁○○就此六、七萬
    元數額款項，即可使被害人庚○○簽發本票及以被害人庚○○所有之自小客車等以為擔保，何須毆打被害人庚○○致受
    有如此嚴重傷害，並限制被害人庚○○之自由，且將之押往
    台南縣東山鄉山區？益見被害人庚○○確遭脅迫籌措六十萬
    元乙節為真。(4)再者，被害人庚○○及證人乙○○雖確與被
    告戊○○及甲○○，於九十四年二月二日及三日，在上址「
    眾達機車行」內賭玩，然被告甲○○等迄今仍未能提出所謂
    做記號撲克牌、或其他相關事證，以供本院查證被害人庚○○是否確有詐賭情事。是被告甲○○等空言辯稱：本件係因
    被害人庚○○詐賭云云，應僅係為本件犯行所杜撰之藉口。
  (六)證人即被害人庚○○於本院審理時證稱：伊係在眾達機車行
    被他們打之後，甲○○就叫伊把身上的錢拿出來，所以是在
    開車出去之前，就將錢拿出來給甲○○等語。並證人即在場
    之丙○○於警詢時證述：我是於九十四年二月四日下午十二
    時三十分至十三時，我進到達眾達公司內，看到戊○○、甲○○和丁○○、龍仔、合仔、阿德在眾達機車企業社內，當
    時甲○○及丁○○以球棒及徒手毆打庚○○，打完後甲○○
    及丁○○將庚○○帶到眾達企業社內最後一間房間內，甲○○跟庚○○說身上有多少錢要還他，庚○○就把錢拿出來給
    甲○○，我認為庚○○是心生恐懼才將錢交給甲○○等語。
    復被害人庚○○確遭被告甲○○等人持未扣案之不詳物品毆
    打，造成受有「左肘橈骨骨折、左肘、右踝、左臉部多處挫
    傷、右手裂傷」等傷害，已如前述。又被告甲○○等人係以
    詐賭為籍口，實際上被害人庚○○並無所謂因詐賭騙得任何
    款項，亦如前所述。依此客觀情事判斷，被害人庚○○應係
    遭被告甲○○及丁○○持不詳物品或徒手毆打之強暴方式，
    至使不能抗拒，始交付一萬三千三百元予被告甲○○乙節自
    明。再者，被害人庚○○係於遭被告甲○○等人強押上車外
    出前，即將前開款項交出，而非於駕車外出返回「眾達機車
    行」後始行交付，此為證人即被害人庚○○及證人丙○○證
    述明確，亦如前述。且被告甲○○於偵查時陳稱：「我打完
    庚○○後，叫他先還錢，庚○○自己自動就從口袋拿錢出來
    的」等語（見九十四年度營偵字第二四九號卷第二三頁）。
    依此，足認被害人庚○○係於遭強押外出前，即交付一萬三
    千三百元予被告甲○○甚明。是被告甲○○事後翻異前詞，
    辯稱：該一萬三千三百元係開車出去繞一圈回來後，庚○○
    自己說要還給我而交付的云云，顯係事後推諉之詞，殊難採
    信。至被告丁○○於被害人庚○○交付一萬三千三百元予被
    告甲○○時，確不在現場，此為證人即被害人庚○○於本院
    審理時證述屬實。惟被告丁○○即與被告甲○○等共同基於
    強盜之犯意聯絡，徒手或持不詳物品毆打之強暴方式，至使
    被害人庚○○不能抗拒，始交付前開款項，是此部分當屬被
    告丁○○、甲○○等共同犯意聯絡之範圍，尚難僅以交付款
    項時被告丁○○不在現場，即為被告丁○○有利之認定。
  (七)綜上，於九十四年二月四日十二時三十分許，被告甲○○、
    丁○○及戊○○等應係共同意圖為自己不法之所有，基於強
    盜之犯意聯絡，先由被告戊○○佯以欲償還借款為由，邀同
    被害人庚○○前來「眾達機車行」，隨即以被害人庚○○詐
    賭為藉口，推由被告甲○○及丁○○持不詳物品或徒手毆打
    被害人庚○○，致被害人庚○○受有前揭傷害，且將庚○○
    押在「眾達機車行」後方辦公室內，而由被告甲○○向庚○○脅迫稱：「如不拿出六十萬元出來，要拖到山上活埋」等
    語，並喝令交出身上財物，被害人庚○○因遭上開強暴方式
    ，至使不能抗拒，始將身上現金一萬三千三百元交予被告甲○○。又因欲迫使被害人庚○○籌措六十萬元，即由被告甲○○、丁○○及綽號「合仔」之人，駕駛庚○○所有車牌號
    號四四六二─ＪＹ號自小客車，將庚○○強行押往台南縣東
    山鄉山區。嗣因被告人庚○○以電話聯絡友人乙○○並告知
    上情，證人乙○○乃於九十四年二月四日十七時許，帶同四
    位友人前來「眾達機車行」，將庚○○帶離現場，前後共計
    剝奪被害人庚○○之行動自由達四、五小時之久等情至明。
    是被告甲○○及丁○○所辯上情，均屬事後卸責之詞，尚難
    採信。從而，本件事證明確，被告甲○○、丁○○上開強盜
    及妨害自由犯行，均堪認定。
二、核被告甲○○、丁○○所為，係犯刑法第三百二十八條第一
    項之強盜罪及第三百零二條第一項之剝奪他人行動自由罪。
    被告甲○○、丁○○及戊○○三人間，就上揭犯行，有犯意
    聯絡及行為分擔，均為共同正犯。並綽號「合仔」之成年男
    子與被告甲○○、丁○○、戊○○間，就上揭剝奪他人行動
    自由犯行，有犯意聯絡及行為分擔，亦為共同正犯。復被告
    等強盜與剝奪他人行動自由罪所犯二罪間，有方法結果之牽
    連犯關係，應從一重依強盜罪處斷。至被害人庚○○所受之
    傷害，係被告等為強盜犯行而施以強暴行為時所致，已如前
    述，尚難認係被告等基於傷害故意而另施以傷害行為所造成
    ，自屬強暴行為當然發生之結果，不另成立傷害罪；是公訴
    意旨認被告等上開行為另犯刑法第二百七十七條第一項之傷
    害罪，並與前開強盜犯行有方法結果之牽連犯關係，尚有未
    洽，附此說明。又被告丁○○前因妨害自由案件，經本院以
    九十年度易字第一四五一號判處應執行有期徒刑五月確定，
    於九十年十一月二十六日易科罰金執行完畢，有台灣高等法
    院被告前案紀錄表可按，其於有期徒刑執行完畢後五年以內
    再犯有期徒刑以上之罪，為累犯，依法加重其刑。爰審酌被
    告甲○○、丁○○等之品行，正值壯年，不思以正當途徑賺
    取金錢，竟以強暴之手段，欲取得不法之利益，影響被害人
    身心受創甚鉅，並嚴重影響社會治安，惡性非輕，犯罪之手
    段、造成被害人所受傷勢，被告甲○○係本件主要行為人，
    及犯後均矯言卸責等一切情狀，分別量處如主文所示之刑，
    以資懲儆。
三、併辦意旨略以（九十四年度偵字第一○一三一號）：被告甲○○與姓名年籍不詳綽號「阿川」之成年男子，基於意圖牟
    取不法利益之犯意聯絡，於九十三年十一月間某日，趁卓淑
    芳需求現款週轉而陷於急迫之際，在台南縣下營鄉某處，與
    卓淑芳約定借款十七萬元，每一萬元為單位，每十天為一期
    ，每期利息一千五百元，利息併計算至還清本金為止，並於
    預扣一期利息二萬五千五百元後，實際交付十四萬四千五百
    元予卓淑芳，而取得與原本顯不相當之重利，卓淑芳則簽發
    票面金額為三十四萬元之本票乙紙交予甲○○及「阿川」以
    為擔保，並自九十三年十一月間起，在台南縣下營鄉不固定
    地點，按期支付利息予甲○○及「阿川」，包含預扣之利息
    共計支出利息十萬二千元。嗣卓淑芳因無力繼續繳納而延遲
    付款，甲○○竟與丁○○及同借款與卓淑芳而收取重利之陳
    沛瑄（另為移送併辦）共同基於剝奪他人行動自由之犯意聯
    絡，於九十四年七月二十二日下午三時許，由丁○○駕駛車
    牌號碼八Ｒ─三○七三號自小客車搭載甲○○途經台南縣新
    營市某不詳地點，因見卓淑芳與真實姓名年籍不詳綽號「白
    目」之男子共乘乙部車牌號碼不詳之自小客車，乃由甲○○
    駕駛該自小客車強押卓淑芳隨同丁○○駕駛之上開自小客車
    共同前往陳沛瑄所經營位於台南縣新營市○○路○段九十七
    號之機車零件買賣店內，並限制卓淑芳不得離開，而剝奪其
    行動自由，甲○○、丁○○、陳沛瑄等人則另共同基於恐嚇
    危害安全之犯意聯絡，於同日下午三時許，在陳沛瑄上址店
    內，由甲○○拉扯卓淑芳之頭髮，並恫嚇稱：若不償還渠等
    借款，則要其死得很難看等語，致卓淑芳心生畏懼而危害於
    安全，卓淑芳乃於同日下午五時許，以電話告知其姐卓明珠
    協助籌款而暗示卓明珠報警處理，並與卓明珠假意相約在台
    北市○○區○○街一段五十一號「萬美郵局」前取款，陳沛
    瑄、甲○○、丁○○復承接上開剝奪他人行動自由之共同犯
    意聯絡，由丁○○駕駛上開自小客車搭載陳沛瑄、甲○○強
    押卓淑芳前往上開約定地點，並限制卓淑芳不得離開而剝奪
    卓淑芳枝行動自由，嗣為警於同日晚上十一時五十分許，在
    台北市○○區○○街一段五十一號「萬美郵局」前當場查獲
    ，卓淑芳始恢復行動自由。因認被告甲○○涉有刑法第三百
    四十四條重利罪、第三百零二條剝奪他人行動自由罪、第三
    百零五條恐嚇危害安全罪嫌；被告丁○○涉犯刑法第三百零
    二條剝奪他人行動自由罪、第三百零五條恐嚇危害安全罪嫌
    。並被告甲○○、丁○○所涉妨害自由等罪嫌與本件經起訴
    部分有連續犯之裁判上一罪關係，移請併案審理。
  (一)按連續犯之所謂出於概括犯意，必須其多次犯罪行為自始均
    在一個預定犯罪計劃以內，出於主觀上始終同一犯意之進行
    ，若中途另有新犯意發生，縱所犯為同一罪名，究非連續其
    初發的意思，即不能成立連續犯。最高法院七十年度台上字
    第六二九六號著有判例可資參照。
  (二)經查，併案部分係因被告甲○○於九十三年十一月間，以重
    利方式借貸款項予被害人卓淑芳，事後因被害人卓淑芳未按
    期繳付，始於九十四年七月二十二日下午三時許，與被告丁○○強押被害人卓淑芳。而上開起訴部分，係於九十四年二
    月四日十二時三十分許，被告甲○○及丁○○共同基於強盜
    之犯意聯絡，以被害人庚○○詐賭為藉口，毆打並剝奪被害
    人庚○○之行動自由。依前述犯罪情節觀之，並起訴部分係
    起因於強盜，而併案部分係起因於重利，始為妨害自由犯行
    ，且上開兩件犯罪時間相隔有五個月之久；足見被告等二次
    妨害自由犯行，並非自始均在一個預定犯罪計劃以內，亦即
    非出於主觀上始終同一犯意進行，而係中途另有新犯意發生
    。從而，縱認被告甲○○、丁○○確有併案所指之妨害自由
    等犯行，究非連續其初發之犯意，即不能成立連續犯，是此
    部分自無由認定與上開起訴部分有連續犯之裁判上一罪關係
    。
  (三)綜上，併辦部分與前揭論罪科刑部分即無所謂有連續犯之裁
    判上一罪關係，本院自無從併予審理，又併辦部分既未經起
    訴，本院亦不得加以裁判，爰退回由台灣台南地方法院檢察
    署檢察官繼續偵辦，附此敘明。
據上論斷，應依刑事訴訟法第二百九十九條第一項前段，刑法第
二十八條、第三百零二條第一項、第三百二十八條第一項、第四
十七條、第五十五條，罰金罰鍰提高標準條例第一條前段，判決
如主文。
本案經檢察官己○○到庭執行職務。
中    華    民    國     95    年    5    月    25    日
                  刑事第一庭  審判長法  官  沈揚仁
                                    法  官  張婷妮
                                    法  官  洪榮家
以上正本證明與原本無異。
如不服本判決，應於判決送達後10日內，向本院提出上訴狀。
                                    書記官  許悉愛
中    華    民    國     95    年    5    月    25    日
附錄本案論罪科刑法條全文：
刑法第三百零二條第一項：
私行拘禁或以其他非法方法，剝奪人之行動自由者，處五年以下
有期徒刑、拘役或三百元以下罰金。
刑法第三百二十八條第一項：
意圖為自己或第三人不法之所有，以強暴、脅迫、藥劑、催眠術
或他法，至使不能抗拒，而取他人之物或使其交付者，為強盜罪
，處五年以上有期徒刑。


司法院資訊處製作；財團法人民間司法改革基金會備份。
